【裁判字號】    99,民著上更(一),1
【裁判日期】    991111
【裁判案由】    侵害著作權有關財產權爭議等
【裁判全文】
智慧財產法院民事判決
                               99年度民著上更(一)字第1號
上  訴  人    奇展國際企業有限公司
兼法定代理人  甲○○
上二人共同
訴訟代理人    郭家駿 律師
被上訴人      美商微軟公司（Microsoft Corp.）
法定代理人    乙○○○○○○○ ○○ ○○○○○○○○
訴訟代理人    洪慶順 律師
              滕澤珩 律師
              洪玉珊 律師
列當事人間侵害著作權有關財產權爭議等事件，上訴人對於中華
民國97年5 月9 日臺灣高雄地方法院96年度智字第15號第一審判
決提起上訴，於臺灣高等法院高雄分院判決後經最高法院廢棄發
交本院，本院於99年10月21日言詞辯論終結，判決如下：
    主  文
原判決關於(一)命上訴人連帶給付超過新臺幣肆拾萬元本息部分，
及該部分假執行之宣告；(二)命上訴人刊登本案刑事最後事實審判
決書主文及事實欄部分，及刊登本件民事最後事實審判決書主文
欄超過「上訴人應負擔費用，將本件民事最後事實審判決書主文
欄，以長十二公分、寬九公分篇幅，登載於經濟日報全國版任一
版面下半頁壹日」部分；暨(三)除確定部分外之訴訟費用之裁判均
廢棄。
前開廢棄部分，被上訴人在第一審之訴及其假執行之聲請均駁回
。
其餘上訴駁回。
第一審（除確定部分外）、第二審及發交前第三審訴訟費用由上
訴人連帶負擔百分之十二，餘由被上訴人負擔。
    事實及理由
甲、程序事項：
一、本件乃涉外民事事件，且我國法院有國際裁判管轄權：
  (一)按涉外因素係指本案有涉外之部分，如當事人或行為地之一
    方為外國者。涉外民事訴訟事件，管轄法院須以原告起訴主
    張之事實為基礎，先依法庭地法或其他相關國家之法律為「
    國際私法上之定性」，以確定原告起訴事實究屬何種法律類
    型，再依涉外民事法律適用法定其準據法（最高法院92年度
    臺再字第22號民事判決參照）。又涉外民事法律適用法規定
    「實體」法律關係所應適用之「準據法」，與因「程序上」
    所定「法院管轄權」之誰屬係屬二事（最高法院83年度臺上
    字第1179號民事判決參照）。
  (二)我國涉外民事法律適用法乃係對於涉外事件，就內國之法律
    ，決定其應適用何國法律之法，至法院管轄部分，並無明文
    規定，故就具體事件受訴法院是否有管轄權，得以民事訴訟
    法關於管轄之規定及國際規範等為法理，本於當事人訴訟程
    序公平性、裁判正當與迅速等國際民事訴訟法基本原則，以
    定國際裁判管轄。
  (三)本件涉訟之當事人，上訴人為中華民國人民及依我國法律設
    立之法人，其住所及營業處所均在我國；被上訴人則為依美
    國法律設立之法人。另本件依被上訴人所起訴之事實，係主
    張上訴人於我國有侵害被上訴人著作權之行為，應負連帶損
    害賠償及登載判決書之責任，並提出本案刑事案件之起訴書
    為證（見臺灣高雄地方法院94年度附民字第123 號刑事卷《
    下稱附民卷》第6 至12頁）。是以本件就人的部分具有涉外
    案件所需具備之最基本要素（即涉外因素），本件所涉及者
    ，核其性質屬於著作權民事事件，且被上訴人業已證明客觀
    上損害事實之發生及該事實發生地點均發生於我國，亦即本
    件訴訟爭議法律類型之形式定性，屬關於由侵權行為而生之
    債，故本件為涉外民事事件，且我國法院之對有國際裁判管
    轄權。
  (四)被上訴人就如附表編號所示之軟體（即系爭軟體），依民國
    93年9 月1 日修正公布之著作權法第4 條第2 款規定、世界
    貿易組織協定（WTO Agreement ）之與貿易有關之智慧財產
    權協定（TRIPs ）第9 條第1 項、伯恩公約第3 條規定，得
    依我國著作權法享有著作權，此為兩造所不爭執。而依著作
    權法所保護之智慧財產權益所生之第二審民事訴訟事件，為
    本院管轄案件（智慧財產法院組織法第3 條第1 款、智慧財
    產案件審理法第7 條規定參照），故本院得就本案為審理，
    並適用涉外民事法律適用法以定涉外事件之準據法。
二、準據法之選定：
  (一)按（第1 項）關於由侵權行為而生之債，依侵權行為地法，
    但中華民國法律不認為侵權行為者，不適用之；（第2項 ）
    侵權行為之損害賠償及其他處分之請求，以中華民國法律認
    許者為限，涉外民事法律適用法第9 條定有明文。故關於涉
    外侵權行為之準據法，應累積適用「侵權行為地」及「法庭
    地法」。
  (二)查被上訴人所主張上訴人之侵害著作權行為，而提起本件訴
    訟，就此法律關係之性質，無論是我國或國際著作權法制，
    均認屬與著作權相關之侵權法律關係。而被上訴人主張本件
    侵權行為係發生在我國境內，且被上訴人所為損害賠償、登
    載判決書及道歉啟事之請求，亦為我國著作權法第84條、第
    88條、第89條、第99條規定所認許。是以依涉外民事法律適
    用法第9 條規定，本件涉外事件之準據法，應依中華民國之
    法律。
三、被上訴人原起訴主張上訴人侵害WINDOW 2000著作部分，嗣於
    本院審理時撤回此部分聲明（見本院卷第88頁），核屬減縮
    應受判決事項之聲明，依民事訴訟法第255 條第1 項第3款
    之規定，毋庸對造同意，應予准許。
乙、實體事項：
一、被上訴人主張：上訴人奇展國際企業有限公司（下稱奇展公
    司）從事販賣、維修電腦及周邊設備、器材等業務，而上訴
    人甲○○則係奇展公司之法定代理人，其明知Office 2000（
    含Word、Excel 、Acess 、PowerPoint）、Window Xp 、Of
    fice 2002 （含Word、Excel 、Acess 、PowerPoint）等電
    腦軟體程式著作係被上訴人美商微軟公司（下稱微軟公司）
    享有著作財產權之電腦程式著作，依著作權保護協定及著作
    權法第4 條規定，任何人非經被上訴人同意或授權不得為重
    製行為；因被上訴人推出SPLA（Service Provider License
    Agreement ）專案，由是方電訊股份有限公司（下稱是方公
    司）取得經銷權，再授權網紀資訊股份有限公司（下稱網紀
    公司）行銷，奇展公司則與網紀公司簽約為網紀公司推銷上
    開專案。甲○○逾越授權範圍，未經著作權人微軟公司同意
    或授權，自民國91年間某日起，在奇展公司內，先後多次將
    上開電腦軟體重製安裝在其公司待售或客戶送修之電腦硬碟
    ，連同該硬碟及其他電腦設備，分別於不詳時間，以不詳價
    格，售與不詳之人，而侵害被上訴人之著作財產權，嗣於93
    年4 月22日以新臺幣（下同）15,500元之價格，售與被上訴
    人所派遣之市場調查人員灌有該軟體之電腦主機1 台，復於
    同年7 月23日又再售予被上訴人所派遣之市場調查人員灌有
    該軟體之電腦主機1 台，嗣經警方於93年8 月6 日，在奇展
    公司營業處所查獲上開如原審判決附表所示之17種侵害著作
    物。爰依民法第28條、公司法第8 條、第23條、著作權法第
    88條第3 項、第84條、第89條、第99條及民法第195 條等規
    定請求，並以每種軟體之損害額為500 萬元計，上訴人應連
    帶賠償8,500 萬元，並應負擔費用將附表2 之道歉啟事及民
    刑事最後事實審判決書之主文及事實刊登於經濟日報等情，
    於原審求為判決：(一)上訴人應連帶給付8,500 萬元，及自起
    訴狀繕本送達翌日起至清償日止，按週年利率5%計算之利息
    。(二)上訴人應連帶負擔費用，將起訴狀附件1 所載之道歉啟
    事，以長25公分、寬19公分之篇幅，登載於經濟日報第1 版
    下半頁1 日。(三)上訴人應連帶負擔費用，將本案刑事最後事
    實審判決書主文及事實欄，暨本件民事最後事實審判決書主
    文欄，以長25公分、寬19公分之篇幅，登載於經濟日報第1
    版下半頁1 日。(四)第一項聲明願供擔保，請准宣告假執行。
    （原審判決上訴人應連帶給付被上訴人340 萬元及自94年8
    月12日起至清償日止，按週年利率5%計算之利息，及上訴人
    應將原審94年度訴字第2682號刑事最後事實審判決書主文及
    事實欄，暨本件民事最後事實審判決書主文欄，以長25公分
    、寬19公分之篇幅，登載於經濟日報第一版下半頁1 日；而
    駁回被上訴人其餘請求。被上訴人就敗訴部分未據聲明不服
    而告確定）。上訴人就其敗訴部分不服，提起上訴，經臺灣
    高等法院高雄分院更審前判決上訴人敗訴，經上訴人上訴後
    ，最高法院廢棄原二審判決，發交本院更審。被上訴人並於
    本院聲明求為判決駁回上訴人之上訴。
二、上訴人則以：原判決附表所列17種電腦程式中，僅扣案電腦
    即Z7、Z8中所安裝之「MS Windows 2000 Server」、「MS
    Office 2000 」、「MS Office 2002」3 種電腦程式係上訴
    人依網紀公司所提供之SPLA授權方案安裝於伺服器內，並非
    安裝於個人電腦內，且上訴人均已支付該部分軟體之授權費
    用，並非違法重製之情形；未扣案之編號Z1至Z6電腦等為客
    戶送修之電腦，與上訴人公司無關。縱令網紀公司對於上訴
    人之授權並不合法，上訴人亦只有安裝之「MS Windows 20
    00 Server 」、「MS Office 2000」、「MS Office 2002」
    3 種軟體構成非法重製，又其向被上訴人之經銷商購買SPLA
    授權包300 份，已支付被上訴人授權費用共12萬元，被上訴
    人請求損害賠償之金額，亦應依民法第216 條之1 損益相抵
    之規定，扣除被上訴人所受之利益等語，資為抗辯。並上訴
    聲明：(一)原判決不利於上訴人部分廢棄。(二)上開廢棄部分，
    被上訴人在第一審之訴駁回。
三、兩造不爭執之事實：
  (一)奇展公司係從事販賣、維修電腦及周邊設備、器材之公司，
    而甲○○則為該公司法定代理人。
  (二)MS WINDOWS 98 、MS WINDOWS ME 、MS WINDOWS 2000、MS
    WINDOWS 2000 SERVER 、MS WINDOWS XP HOME、MS WINDOWS
    XP RPOFESSIONAL 、MS WORD 2000、MS WORD 2002、MS EXCE
    L 2000、MS EXCEL 2002 、MS ACCESS 2000、MS ACCESS 200
    2 、MS POWERPOINT 2000、MS POWERPOINT 2002、MS OUTLO
    OK 2000 、MS FRONTPAGE 2002 、MS PUBLISHER 2002 電腦
    程式著作，係原告享有著作權之著作物，有著作權登記證明
    附刑事卷可參。
  (三)甲○○因上開重製行為，經臺灣高雄地方法院94年度訴字第
    2682號判處有期徒刑10月，奇展公司則遭處罰金500,000 元
    ，甲○○、奇展公司上訴二審，於97年3 月17日判決分別減
    為有期徒刑5 月及罰金減為250,000 元，甲○○、奇展公司
    仍不服上訴，經最高法院駁回上訴判決確定等情，有臺灣高
    雄地方法院94年度訴字第2682號、臺灣高等法院高雄分院96
    年上訴字第1880號刑事判決、最高法院97年度台上字第2203
    號刑事判決足參。
四、兩造爭執要點及本院之判斷：
    兩造之爭點在於：(一)被上訴人主張上訴人奇展公司非法重製
    上開電腦程式著作（不含MS WINDOWS 2000），而侵害被上訴
    人之著作財產權，是否有理由？(二)如被上訴人主張為有理由
    時，其得向上訴人奇展公司請求賠償之金額為若干？上訴人
    甲○○是否應與上訴人奇展公司負連帶賠償責任？(三)被上訴
    人請求上訴人甲○○、奇展公司應將臺灣高等法院高雄分院
    96年上訴字第1880號刑事最後事實審判決書主文及事實欄，
    暨本件民事最後事實審判決書主文欄，以長25公分、寬19公
    分之篇幅，登載於經濟日報第一版下半頁1 日，是否有理由
    ？茲分述如下：
  (一)法律規範：
    1.按現行著作權法第22條第1 項規定：「著作人除本法另有
      規定外，專有重製其著作之權利。」此即著作人所享有之
      重製權。
    2.次按（第1 項）因故意或過失不法侵害他人之著作財產權
      或製版權者，負損害賠償責任，（第3 項）依前項規定，
      如被害人不易證明其實際損害額，得請求法院依侵害情節
      ，在新臺幣1 萬元以上1 百萬元以下酌定賠償額。如損害
      行為屬故意且情節重大者，賠償額得增至新臺幣5 百萬元
      ，著作權法第88條第1 項、第3 項定有明文。又被害人得
      請求由侵害人負擔費用，將判決書內容全部或一部登載新
      聞紙、雜誌；犯第91條至第93條、第95條之罪者，因被害
      人或其他有告訴權人之聲請，得令將判決書全部或一部登
      報，其費用由被告負擔，亦分別為著作權法第89條、第99
      條所明定。另法人對於其董事或其他有代表權之人因執行
      職務所加於他人之損害，與該行為人連帶負賠償之責任，
      民法第28條復有明文。公司負責人對於公司業務之執行，
      如有違反法令致他人受有損害時，對他人應與公司負連帶
      賠償之責，公司法第23條第2 項亦有明文。
  (二)上訴人侵害被上訴人就附表編號7 、9 、11及13所示之系爭
    軟體所享有之電腦程式著作的著作財產權：
    1.上訴人甲○○對於其多次將上開電腦軟體安裝於奇展公司
      之電腦硬碟上，並連同硬碟及其他電腦設備出售予不特定
      人之事實，於刑事審理中並不爭執，有原審法院94年訴字
      第2682號及臺灣高等法院高雄分院96年上訴字第1880號刑
      事判決可參；而本件係由被上訴人聲請並會同內政部警政
      署保安警察第二總隊第四大隊（下稱保安警第4 大隊）於
      93年8 月6 日持原審核發之搜索票至甲○○經營之高雄市
      ○○○路130 號奇展公司搜索，當場查獲8 部電腦軟體及
      4 片光碟，並有扣案清單及製作Z1至Z8之電腦軟體及光牒
      軟體內容明細附於保安警第4 大隊刑事案件偵查卷第106
      至116 頁內，且均經甲○○簽名於其上，並於刑事審理中
      表示不爭執該部分證據之真實性（94年訴字第2682號刑事
      卷內94年10月25日準備程序筆錄）。上訴人於本件辯稱：
      原判決附表所列17種電腦程式中，僅扣案電腦即Z7、Z8中
      所安裝之「MS Windows 2000 Server」、「MS Office 20
      00」、「MS Office 2002」3 種電腦程式係上訴人依網紀
      公司所提供之SPLA授權方案安裝於伺服器內，並非安裝於
      個人電腦內，且上訴人均已支付該部分軟體之授權費用，
      並非違法重製之情形云云，惟查；
      (1)證人即微軟公司法務經理廖怡苓於偵查中陳稱「是方公
        司是微軟的經銷商，是方公司可透過網路等提供軟體給
        客戶，客戶電腦並沒有軟體，而是客戶要到是方的網路
        上讀取資料再使用，是方公司可授權一層轉銷商，是方
        公司可授權該轉銷商幫他找客戶，該客戶一樣要進到是
        方公司的資料中心讀取軟體」「…軟體灌在Server端上
        ，客戶電腦上還是沒有軟體，是授權他上網抓軟體，而
        不是提供光碟去灌製的。是方是先向微軟要一個軟體，
        在其伺服器上安裝，是方只能再提供給一層轉供商」（
        93年度偵字第15927 號偵查卷第79、80頁）；證人即是
        方公司資深經理李立國於偵查中陳稱「SPLA之精神在於
        企業不用買斷OFFICE軟體可以用租的，每月依公司使用
        人數按月支付租用費，而這軟體只能裝在伺服器，不能
        裝在個人電腦上，所以個人電腦離線時是無法執行OFFI
        CE」（同上偵查卷187 、190 頁）；李立國復於刑事一
        審審理中稱「94年8 月31日前，是方公司仍是微軟公司
        經銷商時，曾與網紀公司簽訂SPLA合約，提供微軟公司
        應用軟體，包括Word、Excel 、Outlook 、PowerPoint
        、Access、Window 2000 Server、Window 2003 Server
        兩套伺服器作業系統，但不包括個人PC作業軟體，如
        Window XP 、WIN95 、WIN2000 等，按月授權服務，SP
        LA方案服務的對象基本上是以企業為主，全部在伺服器
        上提供服務，此方案並未適用個人軟體，客戶能否取得
        授權使用軟體得視當月有無繳費而定，網紀公司每個月
        會陳報客戶按月交費情形，前開SPLA合約第12條將附件
        9 納入契約一部分，且第8 條第3 項規定，本約終止時
         (該合約應在93年6 月1 日期滿) ，是方公司應停止網
        紀公司的服務，又微軟所提供SPLA的服務並沒有所謂的
        軟體包的服務，SPLA服務，類似訂雜誌的概念，當月有
        付錢就可以有使用權、又第三條第四項第4 點約定，若
        有客戶未繳錢應該要停止服務的情形時，經銷商應盡最
        大努力移除或銷毀被授權軟體，是方公司實際上沒辦法
        執行，但會追蹤客戶請他移除，另在合約內有載明經銷
        商必須告知沒有繳費的客戶要移除軟體」、「SPLA的安
        裝方式，在客戶端的伺服器，作SPLA軟體的安裝，其他
        的電腦，以檔案分享的方式來安裝應用軟體，所以在其
        他電腦上( 伺服器以外的電腦) ，只有DLL 檔，並無執
        行檔」（原審卷第74至77頁）；又證人即網紀公司負責
        人丙○○亦於偵查中稱「上訴人也是微軟SPLA專案之經
        銷商，網紀公司跟是方公司簽約，簽微軟SPLA，我們客
        戶只有按月付款使用軟體權，我們只有使用權，客戶若
        繼續付錢才可以繼續使用，我們是經銷商，拉客戶來跟
        是方公司簽約，上訴人是我們的經銷群，幫我們找客戶
        ，客戶錢付給上訴人，上訴人付給我公司，我公司再付
        錢給是方公司，我公司賺取差價，幫客戶安裝，送第一
        個月月租費，之後再由客戶付錢，依我公司之規定是在
        網路的環境下，被告有權把OFFICE的軟體灌到客戶硬碟
        ，要在規範授權的範圍內，數量隨使用量變化，不能把
        軟體灌到單一台的個人電腦軟體，可灌到公司電腦主機
        內，有幾台再付幾台的錢，出租者向我們租時，我們根
        據有幾個人使用，再提供軟體使用並定其價格，我公司
        之服務主要是在網路上」（同上偵查卷第43頁），依證
        人丙○○證稱上訴人要在規範授權的範圍內，才有權把
        OFFICE的軟體灌到客戶硬碟。是SPLA方案僅可將軟體灌
        至公司內部網路電腦之主機內使用，並不能將軟體灌到
        單一台的個人電腦內。
      (2)又依是方公司與網紀公司所簽訂之軟體按月授權服務經
        銷契約書第1 條之2 之1 載明是方公司所提供之服務係
        「客戶以付費取得按月授權使用方式，在取得按月授權
        使用服務期間，使用乙方（即是方公司）所提供之軟體
        產品……」，其2 則載明「於有效取得按月授權使用服
        務期間客戶擁有軟體產品之使用權……」（同上偵查卷
        第56頁）、而網紀公司與奇展公司所簽訂之銷售特約商
        服務書第捌點記載「甲方（即奇展公司）不得將合作設
        備之軟、硬體運用複製、套用原設計軟體程式的方式獲
        取商業利益」（同上偵查卷第16頁），而依網紀公司之
        軟體按月授權購買憑證之記載，其內容亦明訂軟體產品
        之授權為「a.微軟office-SPLA 使用授權b.微軟Window
        s Server-SPLA 使用授權」，而軟體使用者規範則為「
        a.依據微軟SPLA規範，任何應用軟體執行檔（.EXE）只
        能安裝於伺服器端使用者只能安裝連結檔（.DLL）。b.
        本軟體產品受著作權法、國際著作權條約及其他智慧財
        產權之法律及條約之保護，『軟體產品』僅係經授權使
        用，而非販售買斷。c.使用者擁有微軟SPLA授權期滿前
        合法之使用權，並無軟體之擁有權，軟體產品之版權及
        智慧財產權仍各歸授權來源公司擁有。d.軟體產品之安
        裝光碟使用，需經由微軟授權經銷商方可安裝，客戶端
        不得擁有安裝光碟。e.使用者未經授權而拷貝，或規避
        軟體產品所使用之任何拷貝保護技術，均屬違法。f.授
        權軟體數量與期限以授權回函卡後發放之授權書之載明
        為準。g.授權期滿時應立即停止使用本商品，並自伺服
        器及電腦中移除所安裝之相關軟體。h.權利之保留。所
        有未明文授予之權利，均屬Microsoft 所有」（同上偵
        查卷第196 頁），顯見上訴人安裝上開微軟公司之電腦
        軟體程式於個人電腦並出售之行為，實已逾其與網紀公
        司訂立之經銷合約內容，所辯不足採信。本件復有微軟
        公司電腦程式著作之著作權登記證明及相關宣誓書影本
        1 份（警卷第27頁）、軟體按月授權服務經銷契約書及
        其附件（同上偵查卷第47頁）、Office應用版軟體包銷
        售特約商合約書影本1 份（93年偵字第15927 卷第14頁
        ）、奇展資訊廣場產品訂購單4 紙（警卷第102 頁、同
        上偵查卷第30─31頁、刑一審卷第84頁）、趙德昌電腦
        中之電腦程式軟體版權頁列印資料14張（警卷第90至10
        0 頁）、電腦軟體紀錄表影本9 份（警卷第108 至116
        頁）、電腦軟體執行及系統畫面資料照片85張（刑事卷
        外放被上訴人庭呈證物第10至60頁）、盜版光碟照片2
        張（同上偵查卷第75頁）、查獲現場照片19張（警卷第
        117 頁）及扣案之盜版光碟4 片等在卷可稽，顯見上訴
        人甲○○已違約將該軟體灌於個人電腦內隨同電腦出售
        ，足認甲○○安裝上開微軟公司之電腦軟體程式於個人
        電腦並出售之行為，並非與網紀公司訂立之經銷合約內
        容。
      (3)另上訴人又辯稱：未扣案之編號Z1至Z6電腦等為客戶送
        修之電腦，與上訴人公司無關云云，業據其提出維修單
        2 紙（同上偵查卷第26、36頁）為證。經查上開維修單
        能證明維修之事實，雖被上訴人主張其不能證明上訴人
        未將軟體灌於該電腦內，惟上訴人是否有將軟體灌於該
        電腦內，應由被上訴人負舉證責任。本件保安警察第4
        大隊於93年8 月6 日奇展公司搜索雖有製作Z1至Z6之電
        腦軟體及光牒軟體內容明細，惟因編號Z1至Z6電腦並未
        扣案，致檢察官於偵查中及法院於審理中無法勘驗上開
        電腦軟體及光牒軟體內容明細為何，而被上訴人復未能
        提出其他證據證明上訴人未經授權即將被上訴人之軟體
        灌於編號Z1至Z6電腦內，故被上訴人主張此部分上訴人
        有侵害其著作權，即非足採。又徵諸上開電腦軟體記錄
        表及附表編號1 、2 、5 、6 、8 、10、12、14至17所
        示，可知附表編號1 、2 之MS Windows 98 及MS Windo
        ws ME 等2 種電腦軟體程式，僅存在於扣案光碟A4，而
        未安裝在Z1至Z8電腦，而A4光碟內之上開電腦軟體是否
        為上訴人甲○○重製，卷內並無證據資料可資證明，被
        上訴人就此亦未舉證證明；附表編號5 、6 之MS Windo
        ws XP HOME及MS Windows XP PROFESSIONAL等2 種電腦
        軟體程式雖於Z1、Z2、Z3、Z6電腦，附表編號8 、10、
        12、14、16、17之MS Word 2002、MS Excel 2002 、M
        S Access、MS  PowerPoint 2002 、MS FRONTPAGE 200
        2 及MS PUBLISHER 2002 等電腦軟體程式雖分別於Z3至
        Z6電腦，惟因Z1至Z6電腦並未扣案及經檢察官於偵查中
        及法院於審理中勘驗，均並無證據證明上訴人有未經授
        權即將被上訴人之軟體灌於編號Z1至Z6電腦內之行為，
        另附表編號3 、4 所示之MS WINDOWS 2000 及MS WINDO
        WS 2000 SERVER亦業經被上訴人於本院審理中撤回告訴
        ；MS Outlook 2000 均未見於上揭電腦軟體及光牒軟體
        內容明細內，且被上訴人亦未舉證上訴人有將該電腦軟
        體灌於編號Z1至Z8電腦內之行為。是以，被上訴人主張
        上訴人侵害附表編號1 至6 、8 、10、12、14至17所示
        電腦軟體，即屬無據。
      (4)至於附表編號7 、9 、11及13之MS Word 2000、MS Exc
        el 2000 、MS Access 2000及MS PowerPoint 2000電腦
        軟體，上訴人並不否認該等軟體均見於扣案之Z7、Z8電
        腦內，且上訴人甲○○於原審審理中陳稱「是方或網記
        都沒有提供伺服器，所以我必須在我自己的電腦環境中
        安裝伺服器給客戶使用，這是唯一的授權方式，所以簽
        SPLA的客戶就到我們的伺服器中抓微軟的軟體使用。」
        ；而扣案之編號Z7、Z8等2 台電腦之產品序號相同，且
        螢幕左下角藍色出現Window 2000 Server之字樣，有台
        灣高等法院高雄分院96年上訴字第1880號刑事卷內96年
        10月23日準備程序筆錄及保安警第4 大隊上開軟體明細
        可參，而被上訴人出售之合法授權電腦軟體均有一獨立
        之產品金鑰及使用授權書及真品證明書等情，業經被上
        訴人於偵查中陳明，且上訴人亦未為爭執；甲○○又自
        陳編號Z7、Z8等2 台電腦係用擬以出售予客戶之個人電
        腦，則上開2 台電腦之產品金鑰既屬相同，顯係未經授
        權之重製軟體，上訴人又未提出使用授權及真品證明書
        ，已足認甲○○確係非法重製被上訴人之上開電腦軟體
        甚明；況甲○○既自陳編號Z7、Z8之電腦係擬用以出售
        之個人電腦，何以會出現Window2000 Server ，電腦中
        之軟體又有屬應用軟體之Access、Excel 等軟體，與其
        上開所述未安裝到客戶之個人電腦之詞亦互有矛盾，足
        認甲○○確有非法重製被上訴人上開軟體之行為。上訴
        人所辯不足採信，堪認上訴人有分別非法重製附表編號
        7 、9 、11及13之MS Word 2000、MS Excel 2000 、MS
        Access 2000 及MS PowerPoint 2000等4 種電腦軟體於
        Z7、Z8電腦內。
    2.綜上，奇展公司與被上訴人授權之經銷或下層經銷公司簽
      訂之SPLA方案，係約定上開電腦軟體只能安裝於網路之伺
      服器，不能安裝於單一之個人電腦內，甲○○安裝上開微
      軟公司之電腦軟體程式於個人電腦並出售之行為，並非在
      與網紀公司訂立經銷合約之授權範圍內。又甲○○因上開
      重製行為，經原審判處有期徒刑10月，奇展公司則遭處罰
      金50萬元，上訴人上訴二審，判決減為有期徒刑5 月及罰
      金減為25萬元，上訴人上訴三審，經最高法院駁回上訴確
      定，有原審法院94年度訴字第2682號、臺灣高等法院高雄
      分院96年上訴字第1880號、最高法院97年度台上字第2203
      號刑事判決足參。是上訴人非法重製附表編號7 、9 、11
      及13之電腦程式著作，而侵害被上訴人之著作財產權，堪
      予認定，被上訴人向原審法院刑事庭提起刑事附帶民事訴
      訟請求損害賠償，自屬有據。
  (三)按「因故意或過失不法侵害他人之著作財產權或製版權者，
    負損害賠償責任。數人共同不法侵害者，連帶負賠償責任。
    前項損害賠償，被害人得依下列規定擇一請求：一、依民法
    第216 條之規定請求。但被害人不能證明其損害時，得以其
    行使權利依通常情形可得預期之利益，減除被侵害後行使同
    一權利所得利益之差額，為其所受損害。二、請求侵害人因
    侵害行為所得之利益。但侵害人不能證明其成本或必要費用
    時，以其侵害行為所得之全部收入，為其所得利益。依前項
    規定，如被害人不易證明其實際損害額，得請求法院依侵害
    情節，在新臺幣1萬元以上100萬元以下酌定賠償額。如損害
    行為屬故意且情節重大者，賠償額得增至新臺幣500 萬元」
    ，著作權法第88條定有明文。本件上訴人侵害被上訴人所享
    有如附表編號7 、9 、11及13所示之系爭軟體所享有之電腦
    程式著作的著作財產權，則被上訴人自得依著作權法第88條
    之規定，請求上訴人賠償其所受損害。又系爭軟體中Word、
    Excel 、PowerPoint、Access為個別獨立之電腦程式著作，
    被上訴人對各該軟體雖分別享有著作財產權，惟被上訴人就
    系爭軟體係以套裝之「OFFICE XP 2000」（含Word、Excel
    、Outlook 、PowerPoint、Access、FrontPage ）成套方式
    於市面銷售，此為兩造所不爭執。而上訴人擅自重製之系爭
    軟體，其中Word、Excel 、Outlook 、PowerPoint、Access
    、FrontPage 之產品序號皆並不相同，有00000-000-000000
    0-00000 、00000-000-0000000-00000 （見警卷第115 、11
    6 頁），足見上訴人係以2 套OFFICE套裝軟體加以安裝。上
    訴人甲○○係以從事資訊軟體批發、資訊軟體零售、資訊軟
    體服務等項目為業，有上開公司基本資料查詢附卷可稽（見
    原審附民卷第13頁），竟為向其購買電腦之客戶非法重製被
    上訴人享有著作財產權之上開2 套電腦軟體，其非法重製行
    為，造成此非法重製之軟體流通在外，對被上訴人著作財產
    權之侵害甚大。且上訴人此種侵害形式，被上訴人顯然不易
    證明其實際損害額，是被上訴人請求法院依上述著作權法第
    88條之規定，酌定其賠償額，即屬有據。茲審酌上訴人侵害
    被上訴人著作財產權之上述情節，本院認應以每一套軟體程
    式之賠償額各酌定為20萬元，2 套軟體程式共應賠償40萬元
    ，為合理適當。原審認每一軟體各酌定為20萬元，且所認定
    之侵權電腦軟體種類亦有上開錯誤，均並非妥適，自應由本
    院就此部分予以廢棄，另為適當之判決。
  (四)按公司負責人對於公司業務之執行如有違反法令致他人受有
    損害時，對他人應與公司負連帶賠償之責，此為公司法第23
    條所明定。上訴人甲○○為上訴人奇展公司之負責人，有上
    開公司基本資料查詢附卷可稽，明知電腦程式著作之重製與
    銷售，須經著作權人之授權始能為之，竟未經被上訴人公司
    之授權，擅自將被上訴人公司享有之著作權，並標示其為著
    作權人之上述2 套（含MS Word 2000、MS Excel 2000、MS
    Access 2000 及MS PowerPoint 2000）電腦軟體著作，予以
    重製灌錄於其營業所用之電腦及出售客戶之電腦中，侵害被
    上訴人之著作財產權，其因執行職務，而加損害於被上訴人
    ，上訴人奇展公司自應與上訴人甲○○連帶就前揭賠償額40
    萬元負連帶賠償之責。
  (五)判決書之登載：
    1.按被害人得請求由侵害人負擔費用，將判決書內容全部或
      一部登載新聞紙、雜誌，著作權法第89條定有明文。又犯
      第91條至第93條、第95條之罪者，因被害人或其他有告訴
      權人之聲請，得令將判決書全部或一部登報，其費用由被
      告負擔，同法第99條亦有明文。
    2.次按著作權法第89條係規定於「權利侵害之救濟」章，第
      99條規定於「罰則」章，依立法體例之解釋，第89條係指
      民事判決書之登載，第99條則指刑事確定判決書之登載。
      另參諸第99條於81年6 月10日之立法理由，係參考刑事訴
      訟法第315 條之規定而增訂，法院就此聲請所為之處分，
      刑事訴訟法既未規定須經判決，依同法第220 條規定，應
      由法院以裁定行之，如被告延不遵行，由檢察官準用同法
      第470 條及第471 條之規定執行（司法院釋字第159 號解
      釋及解釋理由書參照）。
    3.被上訴人請求登載民事判決書部分：
      上訴人侵害被上訴人之附表編號7 、9 、11、13所示之系
      爭電腦程式著作權，業經認定如前，是被上訴人依著作權
      法第89條規定，請求上訴人應負擔費用，將本件民事最後
      事實審判決書主文欄，登載於經濟日報1 日，即屬有據。
      惟關於刊登之篇幅及版面，被上訴人雖請求經濟日報第1
      版下半頁、長25公分、寬19公分，其篇幅顯然過大，且無
      須登載於第1 版，而應以經濟日報全國版任一版面下半頁
      、長12公分、寬9 公分為適當。原判決依被上訴人之請求
      ，命上訴人以長25公分、寬19公分篇幅，登載於經濟日報
      第1 版下半頁1 日，即有不當。
    4.被上訴人請求登載刑事判決書部分：
      被上訴人依著作權法第99條規定，請求上訴人應連帶負擔
      費用，登載本案刑事最後事實審判決書主文及事實欄，揆
      諸前揭說明，於法無據。是原審依同法第99條有關登載民
      事判決書之規定，准許被上訴人此部分請求，自有違誤。
五、綜上所述，被上訴人依著作權法第88條第1 項前段、第89條
    、公司法第23條第2 項規定，請求上訴人連帶給付40萬元，
    及自起訴狀繕本送達翌日即94年8 月12日起至清償日止，依
    週年利率5%計算之利息，且請求上訴人應負擔費用，將本件
    民事最後事實審判決書主文欄，以長12公分、寬9 公分篇幅
    ，登載於經濟日報全國版任一版面下半頁1 日為有理由，應
    予准許。逾此範圍，為無理由，應予駁回。原審就超過上開
    應准許部分，為上訴人敗訴之判決，並就金錢給付部分為假
    執行之宣告，自有未洽，上訴意旨就此部分指摘原判決不當
    ，求予廢棄改判，為有理由，爰將原判決此部分廢棄改判如
    主文第1 、2 項所示。至於上開應准許部分，原審為被上訴
    人勝訴判決，並就金錢給付部分為假執行之宣告，核無違誤
    ，上訴意旨，指摘原判決此部分不當，求予廢棄，為無理由
    ，應駁回其上訴。
六、本件事證已臻明確，兩造其餘之攻擊防禦方法及舉證，經審
    酌後，均不影響本件判決結果之認定，爰不另一一論述。
七、據上論結，本件上訴為一部有理由，一部無理由，依民事訴
    訟法第450 條、第449 條第1 項、第79條但書、第85條第2
    項，判決如主文。
中    華    民    國    99    年    11    月    11    日
                    智慧財產法院第二庭
                          審判長法  官  陳忠行
                                法  官  熊誦梅
                                法  官  曾啟謀
以上正本係照原本作成。
如不服本判決，應於收受送達後20日內向本院提出上訴書狀，其
未表明上訴理由者，應於提出上訴後20日內向本院補提理由書狀
(均須按他造當事人之人數附繕本)，上訴時應提出委任律師或具
有律師資格之人之委任狀；委任有律師資格者，應另附具律師資
格證書及釋明委任人與受任人有民事訴訟法第466條之1第1項但書
或第2項(詳附註)所定關係之釋明文書影本。如委任律師提起上訴
者，應一併繳納上訴審裁判費。
中    華    民    國    99    年    11    月    11    日
                                書記官  王月伶
附註：
民事訴訟法第466條之1(第1項、第2項)
對於第二審判決上訴，上訴人應委任律師為訴訟代理人。但上訴
人或其法定代理人具有律師資格者，不在此限。
上訴人之配偶、三親等內之血親、二親等內之姻親，或上訴人為
法人、中央或地方機關時，其所屬專任人員具有律師資格並經法
院認為適當者，亦得為第三審訴訟代理人。
附表
編號          電腦軟體名稱
1           MS  WINDOWS 98
2           MS  WINDOWS ME
3           MS  WINDOWS 2000
4           MS  WINDOWS 2000 SERVER
5           MS  WINDOWS XP HOME
6           MS  WINDOWS XP RPOFESSIONAL
7           MS  WORD 2000
8           MS  WORD 2002
9           MS  EXCEL 2000
10          MS  EXCEL 2002
11          MS  ACCESS 2000
12          MS  ACCESS 2002
13          MS  POWERPOINT 2000
14          MS  POWERPOINT 2002
15          MS  OUTLOOK  2000
16          MS  FRONTPAGE  2002
17          MS  PUBLISHER  2002


司法院資訊處製作；財團法人民間司法改革基金會備份。
